【裁判字號】    98,易,961
【裁判日期】    981223
【裁判案由】    違反毒品危害防制條例
【裁判全文】
臺灣屏東地方法院刑事判決               98年度易字第961號
公  訴  人  臺灣屏東地方法院檢察署檢察官
被      告  甲○○
上列被告因違反毒品危害防制條例案件，經檢察官提起公訴（98
年度毒偵字第853 號），被告於本院準備程序就被訴事實為有罪
之陳述，經合議庭裁定由受命法官獨任進行簡式審判程序，並判
決如下：
    主  文
甲○○施用第二級毒品，累犯，處有期徒刑陸月，如易科罰金，
以新臺幣壹仟元折算壹日。
    事  實
一、甲○○前因施用毒品案件，經本院以90年度毒聲字第1442號
    裁定送觀察、勒戒後，認有繼續施用毒品之傾向，復經本院
    以91年度毒聲字第280 號裁定令入戒治處所施以強制戒治，
    嗣因戒治期間表現良好，再經本院裁定停止戒治，所餘戒治
    期間付保護管束，於民國91年9 月5 日釋放出所，並由臺灣
    屏東地方法院檢察署檢察官以92年度戒毒偵字第39號為不起
    訴處分確定。又於前揭強制戒治執行完畢釋放後5 年內之94
    年間因施用第二級毒品案件，經本院以94年度簡字第1193號
    判決處有期徒刑5 月確定，於95年1 月5 日易科罰金執行完
    畢。詎仍未戒絕毒癮，明知甲基安非他命業經行政院公告列
    為毒品危害防制條例第2 條第2 項第2 款之第二級毒品，不
    得施用、持有，竟基於施用第二級毒品甲基安非他命之犯意
    ，於98年4 月12日晚間某時許，在其屏東縣東港鎮○○里○
    ○○街21巷31號住處內，以將甲基安非他命置於玻璃球內加
    熱燒烤後吸食其煙霧之方式，施用甲基安非他命1 次。嗣於
    98年4 月16日17時30分許，警方至屏東縣東港鎮○○路66之
    66號東港第一示範公墓查緝毒品案件時，於甲○○所騎乘之
    車牌號碼L26-972 號重型機車置物箱內扣得洪嘉謨所有之夾
    鏈袋10只、吸管藥鏟1 支、電子磅秤1 臺，故將甲○○帶回
    警局調查，並經其同意採尿送驗，結果呈第二級毒品陽性反
    應，始悉上情。
二、案經高雄市政府警察局楠梓分局移送臺灣屏東地方法院檢察
    署檢察官偵查起訴。
    理  由
一、按簡式審判程式之證據調查，不受刑事訴訟法第159 條第1
    項所定：「被告以外之人於審判外之言詞或書面陳述，不得
    作為證據。」之限制，此見同法第273 條之2 規定甚明。是
    本判決下列所引用之被告以外之人於審判外所為之陳述，依
    前揭法律規定，均得作為證據，先予敘明。
二、(一)上開犯罪事實，業據被告甲○○坦承不諱，而被告為警查
      獲後所排放之尿液經採樣送驗，以酵素免疫分析法初步檢
      驗及氣相層析質譜儀法確認檢驗結果，於安非他命、甲基
      安非他命呈陽性反應，有濫用藥物尿液檢體監管紀錄表及
      高雄市立凱旋醫院濫用藥物尿液檢驗報告各1 份附卷足稽
      （見警卷第9 、12頁），俱徵被告前揭不利於己之自白與
      事實相符。
    (二)按施用第一、二級毒品為犯罪行為，毒品危害防制條例第
      10條定有處罰明文。故施用第一、二級毒品者，依前揭規
      定本應科以刑罰。惟基於刑事政策，對合於一定條件之施
      用者，則依同條例第20條、第23條之規定，施以觀察、勒
      戒及強制戒治之保安處分。又毒品危害防制條例於92年7
      月9 日修正公佈，自93年1 月9 日施行，其中第20條、第
      23條將施用毒品之刑事處遇程式，區分為「初犯」及「5
      年內再犯」、「5 年後再犯」。依其立法理由之說明：「
      初犯」，經觀察、勒戒或強制戒治後，應為不起訴處分或
      不付審理之裁定；經觀察、勒戒或強制戒治執行完畢釋放
      後，「5 年內再犯」者，因其再犯率甚高，原實施之觀察
      、勒戒及強制戒治既已無法收其實效，爰依法追訴或裁定
      交付審理。至於經觀察、勒戒或強制戒治執行完畢釋放後
      ，「5 年後再犯」者，前所實施之觀察、勒戒或強制戒治
      已足以遮斷其施用毒品之毒癮，為期自新及協助其斷除毒
      癮，仍適用「初犯」規定，先經觀察、勒戒或強制戒治之
      程式。從而依修正後之規定，僅限於「初犯」及「5 年後
      再犯」2 種情形，始應先經觀察、勒戒或強制戒治程式。
      倘被告於5 年內已再犯，經依法追訴處罰，縱其第3 次（
      或第3 次以上）再度施用毒品之時間，在初犯經觀察、勒
      戒或強制戒治執行完畢釋放5 年以後，已不合於「5 年後
      再犯」之規定，且因已於「5 年內再犯」，顯見其再犯率
      甚高，原實施觀察、勒戒或強制戒治，已無法收其實效，
      即應依該條例第10條處罰（最高法院97年9 月9 日97年度
      第5 次刑事庭會議決議參照）。本案被告於90年間因施用
      毒品案件，經本院裁定送觀察、勒戒後，認有繼續施用毒
      品之傾向，復經本院裁定令入戒治處所施以強制戒治，於
      91年9 月5 日釋放出所，並由臺灣屏東地方法院檢察署檢
      察官為不起訴處分確定後，又於94年間因施用第二級毒品
      案件，經本院以94年度簡字第1193號判決處有期徒刑5 月
      確定等情，有臺灣高等法院被告前案紀錄表在卷可稽，則
      被告前因施用毒品經強制戒治執行完畢釋放後，5 年內既
      已再犯施用毒品罪，並經依法追訴處罰，縱本次施用毒品
      之時間，係在前次施用毒品經強制戒治執行完畢釋放5 年
      以後，仍與「5 年後再犯」有別，而無毒品危害防制條例
      第20條第3 項之適用，自應依法追訴審判。
    (三)綜上所述，本案事證明確，被告施用第二級毒品犯行，洵
      堪認定，應予依法論科。
三、按甲基安非他命屬毒品危害防制條例第2 條第2 項第2 款規
    定之第二級毒品，核被告所為，係犯同條例第10條第2 項之
    施用第二級毒品罪。被告施用甲基安非他命前後持有第二級
    毒品之低度行為，為其施用之高度行為所吸收，不另論罪。
    被告有如犯罪事實項下所載之前科紀錄，有臺灣高等法院被
    告前案紀錄表1 份附卷可稽，其於徒刑執行完畢後5 年內，
    故意再犯本案有期徒刑以上之罪，為累犯，應依刑法第47條
    第1 項規定，加重其刑。爰審酌被告曾因施用毒品案件，經
    觀察、勒戒、強制戒治及判刑確定執行完畢，仍不知戒絕，
    又觸犯本件犯行，戕害己身，顯示其定力不足、意志不堅、
    易受外界誘惑，惟犯後坦承犯行，態度尚佳，暨其之生活狀
    況、品行、智識程度等一切情狀，量處如主文所示之刑，併
    諭知易科罰金之折算標準，以示懲儆。至扣案之夾鏈袋10只
    、吸管藥鏟1 支、電子磅秤1 臺，既非被告所有，亦與被告
    所犯本案之罪無關，業據被告供承在卷（見本院卷第45頁左
    面），即非本案得諭知沒收之客體，附此敘明。
據上論斷，應依刑事訴訟法第273 條之1 第1 項、第299 條第1
項前段，毒品危害防制條例第10條第2 項，刑法第11條前段、第
47條第1 項、第41條第1 項前段，判決如主文。
本案經檢察官潘國威到庭執行職務。
中    華    民    國    98    年    12    月    23    日
                  刑事第三庭  法  官  李珮妤
以上正本證明與原本無異。
如不服本判決應於收受判決後10日內向本院提出上訴書狀，並應
敘述具體理由；其未敘述上訴理由者，應於上訴期間屆滿後20日
內向本院補提理由書（均須按他造當事人之人數附繕本）「切勿
逕送上級法院」。
中    華    民    國    98    年    12    月    23    日
                              書記官  劉淑蓉
附錄本案論罪科刑法條：
毒品危害防制條例第10條第2項
施用第二級毒品者，處3 年以下有期徒刑。


司法院資訊處製作；財團法人民間司法改革基金會備份。
